---
title: "Aula 1"
author: "mamancio"
date: "20/07/2021"
output: word_document
---

```{r setup, include=FALSE}
knitr::opts_chunk$set(echo = TRUE)
```

# Monitoria 1: Introdução ao R

# O que é o R? 

```{r}
#Addition: +
#Subtraction: -
#Multiplication: *
#Division: /
#Exponentiation: ^
#Modulo: %%
#log (base =, x =)
#rnorm(2)

```


# Assigment -> <-
  # chamar um elemento
  # operações com elementos
  
# Tipos de dados (integer, logical, numeric/doubles, characters/string)
  # testes de  class(x)
```{r}
class(1)
class(FALSE)
class("Texto")
```
  
# operações com dados diferentes

```{r}
1 + 2
TRUE + 1
TRUE + FALSE

```
1 + "dois" retorna um erro
  
#Vetores
  ## Vetores carregam um tipo de dado
  
```{r}
numeric_vector <- c(1, 10, 49)
character_vector <- c("a", "b", "c")
boolean_vector <- c(TRUE, FALSE, TRUE)
# A classe de um vetor é seu primeiro elemento
  class(boolean_vector)

what_vector <- c("a", 5, TRUE)
  class(what_vector)
```
  
  
## chamar um elemento de um vetor [], renomear o elemento
  # sample, sort, 1:X
  
```{r}
sample(c(1, 5, 78, 2, 3))
sort(c(1, 5, 78, 2, 3))
sort(c(1, 5, 78, 2, 3), decreasing = TRUE)

#qual diferença? Vamos olhar a função sort
?sort
  
```

  
# operação com vetores

```{r}
trade_vector <- c(140, -50, 20, -120, 240)
stocks_vector <-  c(-24, -50, 100, -350, 10)

# Qual foi o saldo?
trade_vector + stocks_vector

```

# nomeando um 
## modo 1
```{r}
notas <- c("Camila" = 5, "Eduardo" = 7)
notas
```

#modo 2
```{r}

notas_gennins <- c(1:5, 5, 8)
  nomes_gennins <- c("Naruto", "Kiba", "Rock Lee", "Hinata", "Sakura", "Sasuke")
  names(notas_gennins) <- nomes_gennins
  notas_gennins
  

```
  
## Opa! Falta um nome (NA no 7° elemento)
## podemos usar [] para nos referir a um elemento de um vetor
```{r}
# chamando o segundo elemento 
notas_gennins[2]
#chamando os 4 primeiros elementos
notas_gennins[1:4]
# chamando os 4 últimos elementos
notas_gennins[4:7]
```

## podemos usar a seleção para nomear o elemento que está com Na [7]

```{r}
names(notas_gennins)[7] <- "Shikamaru"
notas_gennins  
```

  
# Dando uma olhada nas nossas notas

```{r}
summary(notas_gennins)
max(notas_gennins) -> mais_alta
min(notas_gennins) -> mais_baixa
print(mais_alta) 
mais_baixa
#observe que o a função "print()" tem o mesmo efeito de chamar o elemento
```

## podemos também fazer um gráfico

```{r}
plot(notas_gennins)

```


# Comparações
```{r}
# <  menor que
10 < 5
# >  maior que
10 > 5
# <= menor ou igual a
10 <= 5
# >=  maior ou igual a
10 >= 5
# ==  igual a
10 == 5+5
10 == (100/50) * 5
TRUE == 1
# != diferente de 
TRUE != 1
FALSE != 1
2 != 8/4
```

#Podemos usar comparações em vetores!
```{r}
# Gennins com notas maiores ou igual a 4
notas_gennins >= 4

```
```{r}
# Gennins com notas iguais a 4
notas_gennins == 4
```
```{r}
# Gennins com notas diferentes de 4
notas_gennins != 4
```


Podemos usar a lógica para selecionar elementos dos vetores!

```{r}
melhores_gennins <- notas_gennins > 4
notas_gennins[melhores_gennins]
```
agora chamando os alunos com notas < 4, usando a negação
```{r}
notas_gennins[!melhores_gennins]
```


# Algumas operações com vetores

#Quantos pontos totais eles tiveram? 
```{r}
sum(notas_gennins)

```

#Média
```{r}
mean(notas_gennins)

```

# Variância
```{r}
var(notas_gennins)

```

#Desvio Padrão
```{r}
sd(notas_gennins)

```

O desvio padrão é a raiz quadrada da variância, confere?

```{r}
sd(notas_gennins) == (sqrt(var(notas_gennins)))
```

#Quantos pontos fez o time 7?

```{r}
sum(notas_gennins[c("Sasuke", "Sakura", "Naruto")])
```
ou

sum(notas_gennins[c(1, 5)])
```{r}
sum(notas_gennins[1], notas_gennins[5], notas_gennins["Sasuke"])

```
ou ainda
```{r}
sum(notas_gennins[c(1, 5, 6)])

```
ou seja, podemos nos referenciar ao n° do elemento ou seu nome


# Naruto colou no teste e foi eliminado! E agora? 

```{r}
notas_gennins["Naruto"] <- NA
notas_gennins
```

```{r}
mean(notas_gennins)
```
se fizermos a média (ou a maioria das outras funções) com um elemento NA, o R nos retorna NA. 
Vamos olhar para a função mean
```{r}
?mean
```


a função é configurada para receber na.rm = FALSE, ou seja, ela não elimina os NA. Toda função que tem elementos definidos (com um "="), recebe esses elementos como padrão. Mas podemos mudar isso. 

```{r}
mean(notas_gennins, na.rm = TRUE)
```
Agora a nota do naruto é ignorada! Veja que temos os mesmos resultados que simplesmente ignorar o Narut (elemento [1] do nosso vetor)

```{r}
mean(notas_gennins[2:7])
```


#R entende os nomes
O time 7 fez 3 testes, vamos olhar suas notas.
```{r}
time7notas1 <- c(5, 4, 1)
time7notas2 <- c(5, 5, 2)
time7notas3 <- c(5, 3, 3)
time7nomes <- c("Sakura", "Sasuke", "Naruto")
names(time7notas1) <- time7nomes
names(time7notas2) <- time7nomes
names(time7notas3) <- time7nomes
time7notas1
time7notas2
time7notas3
```
Vamos ver a nota total de cada um, e a nota de todos juntos
```{r}
(time7notas1 + time7notas2 + time7notas3[na.rm = TRUE])

```
```{r}
sum(time7notas1, time7notas2, time7notas3, na.rm = TRUE)

```

# Comparando elementos de vetores diferentes

```{r}
time7 <- c("Sakura" = 5, "Sasuke" = 4, "Naruto" = 3)
time10 <- c("Ino" = 4, "Shikamaru" = 6, "Chouji" = 4)
time8 <- c("Hinata" = 4, "Shino" = 4, "Kiba" = 3)

#Sakura tirou uma nota maior que Ino? 

time7["Sakura"] > time10["Ino"]

```

# indo um pouco além

Um data.frame com todas as notas do time 7
?data.frame
```{r}
data.frame("Genjutsu" = time7notas1, "Ninjutsu" = time7notas2, "Taijutsu" = time7notas3) -> dftime7
dftime7
```

Adicionando uma linha
Queremos ver a soma dos resultados de cada um

```{r}
Total <- c(time7notas1 + time7notas2 + time7notas3)
Total
```
```{r}
cbind(dftime7, Total) -> dftime7n
dftime7n
```

Adicionar o total em cada categoria
```{r}
rbind(dftime7n, "Total" = c(sum(dftime7n[1]), sum(dftime7n[2]), sum(dftime7n[3]), sum(dftime7n[4])))
```


## Um data.frame com todos os times
```{r}
data.frame(time7, time8, time10, row.names = NULL) -> dfnotas_folha
dfnotas_folha
```

# Chamando elementos de um data.frame 
um data frame tem linhas e colunas. Continuaremos a usar [], sendo o primeiro elemento a linha e o segundo a coluna
```{r}
## busque a segunda nota do time 8 (coluna [2])

dfnotas_folha[2, 2]
# todas as notas do time 8
dfnotas_folha[, 2]

```
se deixamos um elemento em branco, significa que queremos todos. Ex: um data frame de l linhas e c colunas:
Todas as linhas [ , c]
Todas as coluinas [l, ]
```{r}
# sem o time 7 (sem a coluna 1, todas as linhas)
dfnotas_folha[, 2:3]
```
```{r}
# apenas o primeiro membro de cada time
dfnotas_folha [1,]
```
```{r}
# Podemos fazer comparações também
dfnotas_folha >= 4

```


# Um pouco mais do que podemos fazer... 

```{r}
palmerpenguins::penguins -> penguins
library(tidyverse)
head(penguins)
```
mostrar o .pdf do penguins

# quantos de cada espécie?
```{r}
penguins %>%
  count(species)
```


# as médias de cada espécie
```{r}
penguins %>%
  group_by(species) %>%
  summarize(across(where(is.numeric), mean, na.rm = TRUE))

```


#Encontre quantos penguins de cada espécie vivem em cada ilha

```{r}
penguins %>%
  group_by(species, island) %>%
  summarise(contagem = n())
```



# encontre quantos penguins de cada sexo são acima do peso da própria espécie

```{r}
penguins %>%
  group_by(species) %>%
  filter(body_mass_g > mean(body_mass_g, na.rm = TRUE)) %>%
  group_by(sex, species) %>%
  summarise(cont = n())
```

